【裁判字號】    99,交聲,761
【裁判日期】    990909
【裁判案由】    聲明異議
【裁判全文】
臺灣彰化地方法院交通事件裁定         99年度交聲字第761號
移送機關    交通部公路總局臺中區監理所彰化監理站
異議人即
受處分人    甲○○
上列異議人即受處分人因違反道路交通管理處罰條例案件，對於
交通部公路總局臺中區監理所彰化監理站中華民國99年7月8日彰
監四字第裁64-Z00000000、64-ZA00000000號處分不服，聲明異
議，本院裁定如下：
    主  文
異議均駁回。
    理  由
一、聲明異議意旨略以：伊於民國99年5月16日駕駛車牌號碼565
    9-ZC車號小客車，行經國道一號南下250幾公里處，被警察
    攔下告知違規超速，開立二張罰單，並經裁決所裁決：「罰
    鍰新台幣8000元、違規點數3點、應參加道路交通安全講習
    、吊扣汽車牌照三個月」。但警察取締過程，並未在三百公
    尺前豎立前有測速照相之告示牌，且該測速儀器可能有誤差
    ，請求撤銷原裁決，改諭知不罰。
二、道路交通管理處罰條例第7條之2規定：「（第1項）汽車駕
    駛人之行為有下列情形之一，當場不能或不宜攔截製單舉發
    者，得逕行舉發：...七、經以科學儀器取得證據資料證明
    其行為違規。（第2項）前項第7款之科學儀器應採固定式，
    並定期於網站公布其設置地點。但汽車駕駛人之行為屬下列
    情形之一者，不在此限：...三、違規超車。（第3項）對於
    前項第9款之違規行為，採用固定或非固定式科學儀器取得
    證據資料證明者，於一般道路須至少於一百公尺，於高速公
    路、快速公路須至少於三百公尺前，明顯標示之。」此為高
    速公路取締超速之程序規定。又同條例第43條規定：「（第
    1項）汽車駕駛人，駕駛汽車有下列情形之一者，處新臺幣
    6000元以上24000元以下罰鍰，並當場禁止其駕駛：...二、
    行車速度，超過規定之最高時速六十公里以上。（第2項）
    前項情形因而肇事者，並吊銷其駕駛執照。...（第4項）汽
    車駕駛人有第1項第1款、第2款或前項行為者，並吊扣該汽
    車牌照三個月；經受吊扣牌照之汽車再次提供為違反第1項
    第1款或前項行為者，沒入該汽車。」此為高速公路超速之
    處罰條文。又同條例第24條：「（第1項）汽車駕駛人，有
    下列情形之一者，應接受道路交通安全講習：三、有第43條
    規定之情形。..」、第63條規定：「（第1項）車駕駛人有
    下列各款所列條款之一者，除依原條款處罰鍰外，並予記點
    ：三、有第四十三條..情形之一者，各記違規點數三點。」
    ，亦為道路交通安全講習、記點之依據。
三、經查：
  (一)經通知證人（取締員警）乙○○到庭作證，並提出當日之取
    締過程錄影光碟，經勘驗後得知：
  1.取締攝影設備是移動式，裝置在警車上，當時警車在車陣中
    行駛，測速儀器螢幕上有顯示偵防車的速度及目標物的速度
    兩種數值。第一次偵防車在經過南下250.9公里處，右邊路
    旁有一個「路況廣播FM104.9」藍色標誌，偵防車從外側車
    道切入中間車道，內側車道即有異議人駕駛5659-ZC車號賓
    士汽車從內側車道呼嘯而過，測速儀器顯示偵防車車速是時
    速113公里，而標的物（異議人小客車）是時速171公里。偵
    防車即切入內側車道，緊追異議人小客車後，隨即又測得異
    議人車速172時速公里，當時偵防車速度131公里，隨即右邊
    路肩上出現二支速限標示。
  2.經警方再度回去現場查看，在250公里大林交流道出口處，
    有「250大林出口EXIT」標示及「前有測速照相」警告標示
    該二處標示排後方才是「250.1」公里數標示，所以警告牌
    約是在250公里又50公尺處。再往南行駛看到「路況廣播
    FM104.9」藍色標誌，再往前行駛約50公尺看到「251」公里
    標示牌，所以該「路況廣播FM104.9」藍色標誌應該是250
    公里又950公尺處，可確定異議人第一次時速171公里之地點
    ，應該約過250公里950公尺至251公里處之間。又經過前次
    錄影拍得路肩二支車速告示牌後，往前約一百公尺處，看到
    一支「前有測速照相」之警告標語，該標語矗立在251.9公
    里處，故往前回推二支車速告示牌應該是251.8公里處，也
    就是說異議人被測得時速172公里之位置，應在251公里700
    餘公尺處。而上述路肩二支車速告示牌，分別標示大型車輛
    最高速限90公里、其他車輛則為最高速限110公里。
  (二)既然異議人第一次超速地點，是在250公里950公尺至251公
    里處之間，剛經過250公里又50公尺之「前有測速照相」警
    告。第二次超速地點應在251公里700餘公尺處，251.9公里
    就有另一支「前有測速照相」之警告標語，所以取締地點前
    後均有嚴密警告標示，而且另參照內政部警政署高速公路局
    網頁上公告，在250.2公里、251.3公里、252.10公里均有測
    速照相機，可知測速照相機設立位置相當密集（見本院卷內
    網頁列印），250.05公里、251.9公里也確實均有「前有測
    速照相」之警告標語。異議人行經該地，確實不能心存僥倖
    ，亦不能責怪警方未告知而取締。
  (三)證人（取締員警）乙○○於審理中證稱：「我是取締惡性違
    規，用偽裝車的偵防車，在車陣中取締，..偽裝車從後面看
    不出來是警車，是在前面兩側車門有噴國道公路警察局第四
    警察隊偵防車，後面看不出來，當天我看照後鏡看到車子很
    快過來，我就變換車道中間車道，異議人從內線超過去..
    我採證到的最高速度，最高到172連續拍好幾張照片，有拍
    到171及172的兩張照片，我是告發171。」等語，國道公路
    警察局第四警察隊亦曾以99年6月22日公警交字第099047108
    2號函提出檢測儀器之檢定合格文件（本院卷內），證人陳
    述取締過程又經本院勘驗錄影光碟屬實，異議人超速違規實
    無爭議。
  (四)至於一般警察取締超速時，會有超速10公里以內不舉發的寬
    限值，此乃警方取締開單的彈性作法，以避免執法過苛或避
    免招致民怨。但並非改變法規的構成要件內容，例如本件測
    得時速171、172公里，於構成要件而言，確實是符合超速60
    公里以上，警方開單舉發或裁決所裁罰均有所據。並非對於
    「超速60公里以上」之條文需到達「超速70公里」始可開單
    告發，異議人恐有誤解。
  (五)綜上所述，本件異議人所辯尚非可採，異議人於上開時、地
    確有超速60公里以上之違規，原處分機關援引首揭規定所為
    之處分，於法無違，本件異議為無理由，應予駁回。
爰依道路交通管理處罰條例第87條第2 項、道路交通案件處理辦
法第19條，裁定如主文。
中    華    民    國    99    年    9    月     9    日
                        交通法庭       法  官  葉明松
以上正本證明與原本無異。
如不服本裁定，應於裁定送達後五日內向本院提出抗告狀 (須附
抗告狀繕本 )。
中    華    民    國    99    年    9    月     9    日
                                       書記官  施秀青

司法院資訊處製作；財團法人民間司法改革基金會備份。
